臺灣臺中地方法院交通事件裁定　　　 100年度交聲字第2875號
原處分機關　交通部公路總局臺中區監理所
異　議　人
即受處分人　王朝祿
上列異議人即受處分人因違反道路交通管理處罰條例案件，對於
交通部公路總局臺中區監理所中華民國100 年9 月28日所為之處
分（中監違字第裁60-G1H362054號裁決書）聲明異議，本院裁定
如下：
    主  文
異議駁回。
    理  由
一、原處分意旨略以：異議人即受處分人王朝祿（下稱受處分人
    ）駕駛車牌號碼1125-LJ 號自用一般小客車，於民國（下同
    ）100 年7 月27日6 時36分許，在臺中市○○路460 之1 號
    前，因「限速50公里、經檢定合格儀器測照，時速64公里、
    超速14公里（未滿20公里）」之違規，為臺中市政府警察局
    交通警察大隊員警依違反道路交通管理處罰條例第40條逕行
    舉發。受處分人於期限內申訴，經舉發單位查復後仍不服，
    本所遂於100 年9 月28日以中監違字第裁60-G1H362054號裁
    決書裁處受處分人罰鍰新臺幣（下同）1,600 元，並依第63
    條第1 項記違規點數1 點，逾期依裁決書處罰主文規定裁處
    等語。
二、受處分人聲明異議意旨略以：依道路交通管理處罰條例第7
    條之2 規定及立法院94年12月9 日修正法條會議記錄，要求
    以固定式及非固定式科學儀器取締超速，需在一定距離前立
    警告標示。查子路與景賢路呈「T 」字型，測速儀器立於
    子路460 之1 號前，警告標誌立於前方約238 公尺處之
    子路上，而景賢路則位於測速儀器與警告標示之間，故伊自
    景賢路左轉子路無法看見相反方向之警告標示，無從依規
    定看到警告標示即被儀器測速裁定超速，是本件舉發測照與
    偷拍無異，不符合前揭規定意旨。又伊先後於100 年8 月22
    日、100 年8 月25日（本件異議）及100 年9 月16日接獲同
    一地點超速罰單，違規日期分別於100 年8 月4 日、100 年
    7 月27日及100 年8 月18日，倘若駕駛人當場被舉發告知違
    規，會在同地點超速違規嗎？又較早違規卻較晚舉發，原舉
    發是否符合公平與程序之正義？為此不服，爰聲明異議等語
    。
三、按汽車駕駛人，行車速度，超過規定之最高時速，或低於規
    定之最低時速，除有第43條第1 項第2 款情形外，處1,200
    以上2,400 元以下罰鍰；汽車駕駛人有同條例第40條情形者
    ，除依原條例處罰鍰外，並記違規點數1 點，道路交通管理
    處罰條例第40條款、第63條第1 項第1 款分別定有明文。
四、經查：
(一)、受處分人所有上開車輛，於100 年7 月27日6 時36分許，在
    臺中市○○路460 之1 號前，因「限速50公里、經檢定合格
    儀器測照，時速64公里、超速14公里( 未滿20公里) 」之違
    規，為臺中市政府警察局交通警察大隊掣發中市警交字第G1
    H354901 號舉發違反道路交通管理事件通知單，經受處分人
    不服舉發到案提出申訴，為舉發單位函覆舉發無誤，並提出
    本件測照儀器雷達測速儀檢定合格證書證明測照準確無疑，
    原處分機關即於100 年9 月28日以中監違字第裁60-G1H3620
    54號裁決書處罰鍰1,6 00元，並記違規點數1 點等情，有上
    揭舉發通知單、違規採證照片、臺中市政府警察局交通警察
    大隊100 年9 月15日中市警交執字第1000019019號函暨所附
    經濟部標準檢驗局檢定合格單號碼JOGA0000000A，JOGA0000
    000B之雷達測速儀檢定合格證書影本及原處分機關之裁決書
    各1 份附卷可稽，受處分人對此超速行駛情節亦無爭執，是
    受處分人於上揭時、地駕車行車速度，超過規定之最高時速
    之違規行為，洵堪認定。
(二)、受處分人雖援引道路交通管理處罰條例第7 條之2 規定，以
    未能看見測速照相警告標誌，本件舉發有違正義云云置辯。
    按對於汽車駕駛人有行車速度超過規定之最高速限或低於規
    定之最低速限違規行為予以舉發，採用固定或非固定式科學
    儀器取得證據資料證明者，於一般道路須至少於100 公尺前
    ，於高速公路、快速公路須至少於300 公尺前，明顯標示之
    ，道路交通管理處罰條例第7 條之2 第2 項第9 款、第3 項
    固定有明文。然衡諸上開規定之立法用意，不外表明科處違
    規人行政裁罰之終極目的乃在敦促駕駛人依行車速限駕駛，
    是以科學儀器採證，應由主管機關在顯明處告示，用以提醒
    駕駛人依道路限速行駛，以期在駕駛人避免受罰之心理下，
    達到依行車速限駕駛進而維護行車安全之最大效益，尚非謂
    如有違反，駕駛人超速行駛之違規行為即應不罰（臺灣高等
    法院臺中分院96年度交抗字第914 號裁定意旨參照）。亦即
    ，縱認主管機關未在顯明處告示，亦不影響駕駛人按速限行
    駛之注意義務，不能因主管機關未設置科學儀器採證標示以
    提醒駕駛人注意，或駕駛人並未察覺任何明顯之告示牌或警
    告標誌，即可遽認得任意超速行駛而得免於違規受罰之行政
    責任。再者，市區○道路無速限標誌或標線者，行車時速不
    得超過50公里，為道路交通安全規則第93條第1 項第1 款所
    明定，受處分人未見限速標誌或標線者，行車時速即不得超
    過50公里，受處分人為經合法考取普通小型車駕駛執照之駕
    駛人，對於其所應遵守之交通規則，自不得推諉需有警告標
    示之提醒，始知有遵循之義務。況且本件取締路段前方238
    公尺處確有設置「超速行駛照相開罰」及「限速50公里」之
    標誌，有舉發單位上開函文檢附之警告標誌設置照片1 幀在
    卷足憑。復衡公路主管機關考量各種設置因素，本無可能在
    特定路段之各個交岔路口處均豎立超速照相之警告標誌，倘
    受處分人所稱，其係自景賢路轉入子路行駛，因而未能看
    見子路後方所設之警告標誌屬實，此亦乃受處分人行車路
    線有別所致，難謂公路主管機關之設置警示標誌措施有何重
    大瑕疵或不當可言。退步言之，縱認公路主管機關所設置警
    告標誌之位置未盡完善，依前揭說明，受處分人本應按速限
    行駛，仍不能僅因其在通過裝有測速儀器之路段前，並未發
    現超速測照之告示牌或警告標誌，即可遽謂其得超速行駛而
    免於受罰。是受處分人上開所辯，洵非有理，並無足採。
(三)、至受處分人辯以原舉發機關未即時舉發，造成於同一地點數
    度違規，為舉發機關之不當云云，惟違反本條例之行為，自
    行為成立之日起，行為有連續或繼續之狀態者，自行為終了
    之日起，逾3 個月不得舉發，道路交通管理處罰條例第90條
    前段定有明文。準此，行為人違反道路交通管理處罰條例於
    3 個月內，舉發機關均得依法舉發。查本件受處分人數次違
    規之時間分別為100 年8 月4 日、100 年7 月27日及100 年
    8 月18日，而舉發機關製開及送達前揭3 件舉發通知單之時
    間，均未逾3 個月，此有受處分人提出違反道路交通管理事
    件通知單3 紙在卷可考。足證原舉發機關就受處分人所提出
    上開3 次違規（含本件）為舉發，均係在上開法律條文規定
    之期限內進行，尚難認有何違法遲延之情事，是原舉發機關
    依法就各次分別舉發，即無違法、不當，且他次違規舉發送
    達日期為何亦與本件違規事實存否無涉。再者，受處分人既
    為合法考取駕駛執照之駕駛人，當知悉駕駛人行駛道路應遵
    守速限之規定，而汽車駕駛人本有遵守交通安全規則之義務
    ，並應養成守法習慣，不以該路段是否設置取締照相設備而
    有不同，自不應以有無發現遭科學儀器拍照舉發而存有僥倖
    心理，即任意違規行駛。從而，本件違規行為之舉發程序並
    核無任何違法或不當之處，受處分人另以舉發單位未立即寄
    送罰單提醒免於同一違規，遽認舉發單位舉發程序不當，造
    成受處分人再度遭舉發云云置辯，顯屬無稽，亦無足採。
五、綜上所述，受處分人所執異議理由，俱無足採。本件受處分
    人既有於上揭時、地，駕車而超速行駛之違規行為事實，則
    原處分機關依前揭道路交通管理處罰條例第40條、第63條第
    1 項第1 款之規定，裁處1,600 元罰鍰，並記違規點數1 點
    ，均無違誤，本件受處分人之聲明異議為無理由，應予駁回
    。
據上論斷，應依道路交通管理處罰條例第87條第2 項，道路交通
事件處理辦法第18條，裁定如主文。
中    華    民    國   100    年    11    月    7     日
                        交通法庭  法  官  楊萬益
以上正本證明與原本無異
如不服本裁定應於送達後5日內向本院提出抗告狀
                                   書記官  譚系媛
中    華    民    國   100    年    11    月    7     日